【裁判字號】    95,上易,266
【裁判日期】    950511
【裁判案由】    傷害等
【裁判全文】
臺灣高等法院臺中分院刑事判決         95年度上易字第266號
上  訴  人  台灣台中地方法院檢察署檢察官
被      告  乙○○
上列上訴人因被告傷害等案件，不服臺灣臺中地方法院94年度易
字第2307號中華民國95年1月17日第一審判決 （起訴案號：臺灣
臺中地方法院檢察署94年度偵字第13814號及移送併辦： 95年度
偵字第2793號），提起上訴，本院判決如下：
    主  文
上訴駁回。
    事  實
一、乙○○與甲○○原係夫妻，兩人於民國 93年9月27日離婚，
    惟仍同住於一處，94年7月11日晚間9時50分許，乙○○返回
    臺中縣霧峰鄉○○路102巷9號其 2人住處，以甲○○當日白
    天行蹤交待不明，電話未接為由，懷疑甲○○發生外遇，兩
    人當場發生爭執，未料乙○○竟基於傷害人身體之犯意，先
    徒手接續掌摑甲○○臉部、頭部 3下，再拉起甲○○之手將
    其推去碰撞客廳之書櫥，並推撞桌子、椅子擠壓甲○○身體
    ，致甲○○受有頸面部挫傷、四肢部抓痕及挫傷等傷害。乙○○與甲○○之女兒丙○○見狀，恐乙○○再毆打甲○○，
    即以雙手抱住乙○○之左手臂，斯時乙○○復另基於恐嚇之
    概括犯意，先向丙○○恫稱：「不放手連你一起砸死」等語
    ，以此加害生命之事恐嚇丙○○，使其心生畏懼，致生危害
    於生命安全。丙○○心中雖然害怕，但因擔心甲○○之安危
    ，起初不願放手，見乙○○蹲下作勢拿椅子，始立即放手。
    乙○○復基於強制之犯意及承續前開恐嚇之概括犯意，向甲○○恫稱：「妳假如不下跪的話，就要拿菜刀砍妳」等語，
    以此加害生命、身體之事恐嚇甲○○，使其心生畏懼，致生
    危害於生命、身體安全，並以此脅迫方式使甲○○下跪，甲○○迫於無奈，只得下跪於前開客廳書櫥及桌子所形成之夾
    角內，而行無義務之事。
二、案經甲○○訴由臺中縣警察局霧峰分局報請臺灣臺中地方法
    院檢察署檢察官偵查起訴。
    理  由
一、訊據被告乙○○固坦承：有於上開時、地以手掌摑甲○○之
    臉頰和頭部，致甲○○受有頸面部挫傷、四肢部分抓痕及挫
    傷等傷害，復命甲○○下跪等事實，惟矢口否認有於掌摑甲○○後，再將甲○○推去撞書櫥，並推撞桌子擠壓甲○○之
    身體，復另以前開加害生命之事恐嚇丙○○及以前開加害生
    命、身體之事恐嚇甲○○之情事，辯稱：甲○○說 94年7月
    11日要回娘家，結果被伊發現說謊，伊懷疑甲○○又去找別
    的男人，一時氣憤才會用手打甲○○之臉頰1、2下，及拍打
    桌子 1下，但未推甲○○去撞書櫥，或推桌子擠壓甲○○，
    因為兩人拉扯的關係，有可能因此致甲○○去撞到書櫥及桌
    子；伊很疼愛小孩，不可能以前開言語恐嚇女兒丙○○，當
    時並無對丙○○有過份之舉動，亦無以如果不下跪就用菜刀
    砍甲○○之言語恐嚇她，伊當時很生氣，有吼罵甲○○，但
    絕對沒有說要拿菜刀砍甲○○及要給甲○○死之類的話，伊
    當天只有叫甲○○跪下，因為甲○○愧對伊的祖先，甲○○
    亦沒有下跪云云。
二、惟查：
  (一)上開傷害事實業經證人（即告訴人）甲○○於警詢時、偵查
    中及原審審理時指證甚詳 （見警卷第3頁至5頁，偵查卷第9
    頁，原審卷第30頁至32頁），核與證人即被告與告訴人甲○○之女丙○○於原審審理時結證稱： 94年7月11日晚間，伊
    與伊母親在被告住處客廳內，被告突然自外面走進屋內，質
    問伊母親行蹤不明是否跑去約會，隨即徒手掌摑伊母親臉部
    、頭部 3下，伊母親跌坐在地上後，被告蹲下用右手把伊母
    親左手臂拉起，並將伊母親推到書櫥邊，推桌子擠壓伊母親
    等語相符（見原審卷第36頁）。證人丙○○就被告如何於以
    手掌摑甲○○臉部、頭部後，復以手將甲○○之手拉起推去
    碰撞書櫥，並推撞桌子擠壓甲○○身體，致甲○○受有前開
    傷害之情，證述甚詳。而告訴人甲○○嗣後確受有頸面部挫
    傷、四肢部抓痕及挫傷等傷害，有霧峰澄清醫院驗傷診斷書
    1紙在卷可稽 （見警卷第11頁），證人丙○○證述之情節可
    能造成之傷害，核與驗傷診斷書所載傷勢相符，且被告亦自
    承：甲○○四肢部份抓痕及挫傷等傷害是伊造成的等語（見
    原審卷第11頁），觀諸告訴人甲○○所受之傷害及於四肢，
    如被告只掌摑其臉部、頭部，衡情應不致此，被告空言未為
    前開傷害行為，顯係卸責之詞，自非可取。
  (二)又，被告雖否認先後有以上開言詞恐嚇丙○○、甲○○，並
    以前詞置辯。惟告訴人甲○○就此部分於原審審理時具結證
    稱：被告說伊不跪下的話，就要馬上拿菜刀砍死伊，被告還
    沒有說要拿菜刀砍死伊之前，伊已經倒下來，被告又把伊拉
    起來，拉伊去撞書櫥，被告又推書桌跟椅子要壓伊，伊女兒
    （即證人丙○○）看到後，要拉被告，被告也制止伊女兒，
    嗣後伊怕女兒受傷，就跪下，被告對伊女兒說什麼話伊記不
    清楚，伊當時昏昏沈沈等語（見原審卷第30頁至32頁），核
    與證人丙○○於原審證稱：被告當時很生氣，將伊母親推到
    到書櫥那邊後，用腳踢、手推辦公桌，辦公桌和書櫥就形成
    一個夾角，伊母親就坐在夾角那邊，後來伊怕被告再去打伊
    母視，就用雙手去抱著被告的左手臂，被告轉過來要伊放手
    ，說不然連伊也要一起死，伊雖然害怕，但是伊還繼續抱著
    被告，怕被告會把伊母親打死，後來被告蹲下去拿椅子，伊
    才害怕跑掉，被告就走過去對著伊母親說，妳承不承認有外
    遇，叫伊母親到外面去跪，如果不跪，就進去廚房拿菜刀把
    伊母親砍死，後來伊母親有下跪，她就跪在書桌跟書櫥形成
    的夾角那邊等語相符（見原審卷第36頁至38頁）。證人丙○○證述甲○○受被告推撞跌坐於客廳書櫥與書桌形成之夾角
    後，其因擔心被告再繼續毆打甲○○，乃以雙手抱住被告之
    左手臂，此時被告為使丙○○放手，乃以前開加害生命之言
    語恐嚇丙○○；證人甲○○就被告恐嚇丙○○之言語，雖證
    述當時昏昏沈沈記不清楚，惟仍記得丙○○當時有拉被告，
    被告有制止丙○○之情景，參以被告當時在盛怒之下，丙○○又出面護母，被告出言恫嚇丙○○，亦不悖於常情。另，
    證人甲○○及丙○○均證述當時被告為強迫甲○○下跪，有
    以：如不下跪的話，就要拿菜刀砍死妳等言語恐嚇甲○○，
    致甲○○因而下跪。再參以被告於原審審理時供稱：伊當時
    很生氣，罵甲○○，有對甲○○吼叫，有罵她不要臉的女人
    ，因為她愧對伊的祖先，甲○○只有跪一下子等語（見原審
    卷第11頁），被告既已坦承當時對甲○○吼叫、怒罵，甲○○當時又確有下跪。則衡諸常情，被告當時懷疑甲○○外遇
    ，甲○○復堅決否認，被告在此盛怒之情況下，怒罵甲○○
    、以前開言語恐嚇甲○○，致甲○○受此脅迫心生畏懼而下
    跪，亦符合常情。是以，被告辯稱：未恐嚇甲○○，甲○○
    亦未下跪云云，亦非可取。
  (三)綜上所述，被告所辯，要屬事後卸責飾詞，均不足採信，本
    件事證明確，被告犯行均堪認定。
三、核被告所為，就傷害甲○○之身體部分，係犯刑法第277 條
    第1 項之傷害罪；就以加害生命之事恐嚇丙○○，使其心生
    畏懼，致生危害於生命安全部分，係犯刑法第 305條之恐嚇
    危害安全罪；就以加害生命、身體之事恐嚇甲○○，使其心
    生畏懼，致生危害於生命、身體安全，並以此脅迫方式，使
    甲○○下跪而行無義務之事部分，係犯刑法第305 條之恐嚇
    危害安全罪、第304 條之強制罪。被告先後恐嚇丙○○、甲○○，時間緊接，所犯係構成要件相同之罪名，顯係基於概
    括之犯意反覆為之，為連續犯，依刑法第56條之規定，應從
    其中情節較重之以加害生命、身體之事恐嚇甲○○之恐嚇罪
    處斷。又對甲○○所犯強制罪與上開連續恐嚇危害安全罪間
    ，有方法、結果之牽連關係，為牽連犯，依刑法第55條規定
    ，應從一重之強制罪處斷。被告所犯上開傷害罪及強制罪二
    罪間，犯意各別，行為互殊，應予分論併罰。被告所犯前開
    強制罪部分，業據公訴人於起訴書之犯罪事實欄內載明，僅
    於證據並所犯法條欄內漏列該部分所犯法條而已，應認業已
    起訴，並已於本院審理中併案辦理，本院自得一併審理；另
    被告對丙○○恐嚇犯行，與前開對甲○○所犯恐嚇危害安全
    罪間，有連續犯之裁判上一罪關係，為起訴效力所及，本院
    亦應一併審理。
四、原審適用刑法第277條第1項、第304條、第305條、第55條、
    第41條第1項前段、第51條第5款，罰金罰鍰提高標準條例第
    1條前段、第2條之規定，並審酌被告前無前科，此有刑案資
    料查註紀錄表及臺灣高等法院被告前案紀錄表各一件在卷足
    憑，被告早與甲○○離婚，竟僅因甲○○行方不明，電話未
    接而懷疑甲○○有外遇等細故，即動手實施傷害，且先後出
    言恐嚇丙○○、甲○○，嗣並脅迫甲○○下跪，惡性非輕，
    其犯罪之目的、手段及被告事後雖稍有悔意，然未坦承全部
    犯行等一切情狀，就被告所犯傷害罪、強制罪分別量處有期
    徒刑三月、二月，並均諭知易科罰金之折算標準，及定其應
    執行之刑有期徒刑四月，暨諭知易科罰金之折算標準。其認
    事用法及量刑均稱妥適。按量刑輕重係屬事實審法院得依職
    權自由裁量之事項，苟已斟酌刑法第57條各款所列情狀而未
    逾越法定刑度，不得遽指為違法（最高法院72年度台上字第
    6696號、75年度台上字第7033號判例要旨參照）；且在同一
    犯罪事實與情節，如別無其他加重或減輕之原因，下級審量
    定之刑，亦無過重或失輕之不當情形，則上級審法院對下級
    審法院之職權行使，原則上應予尊重（最高法院85年度台上
    字第2446號裁判意旨參照）。原審審酌被告上開情狀，分別
    量處上開徒刑並諭知易科罰金之折算標準，及定其應執行之
    刑並諭知易科罰金之折算標準，其量刑已堪稱妥適。檢察官
    上訴意旨認被告未與告訴人和解賠償損害，因認原判決量刑
    過輕云云，而指摘原判決量刑不當，自不足取，其上訴為無
    理由，應予駁回。
據上論結，應依刑事訴訟法第368條，判決如主文。
本案經檢察官丁○○到庭執行職務。
中    華    民    國    95    年    5     月    11    日
              刑事第八庭  審判長法  官  羅  得  村
                                法  官  巫  政  松
                                法  官  陳  宏  卿
上列正本證明與原本無異。
不得上訴。
                                書記官  顏  子  良
中    華    民    國    95    年    5     月    12    日
附錄論罪科刑法條全文：
刑法第277條第1項：
傷害人之身體或健康者，處三年以下有期徒刑、拘役或一千元以
罰金。
刑法第304條：
以強暴、脅迫使人行無義務之事或妨害人行使權利者，處三年以
下有期徒刑、拘役或三百元以下罰金。
前項之未遂犯罰之。
刑法第305條：
以加害生命、身體、自由、名譽、財產之事，恐嚇他人致生危害
於安全者，處二年以下有期徒刑、拘役或三百元以下罰金。
                                                      Ｒ


司法院資訊處製作；財團法人民間司法改革基金會備份。
